臺灣板橋地方法院刑事裁定　　　　　　 94年度交聲字第111號
原處分機關　交通部公路總局臺北區監理所板橋監理站
異　議　人
即受處分人　甲○○
上列異議人即受處分人因違反道路交通管理處罰條例案件，對於
交通部公路總局臺北區監理所板橋監理站中華民國94年1 月19日
所為之處分（原處分案號：板監違字第裁41-ABU947537號）聲明
異議，本院裁定如下：
    主  文
異議駁回。
    理  由
一、原處分機關處分意旨略以：異議人即受處分人甲○○所有車
    牌號碼P29-065號重型機車於民國93年11月22日上午7時51
    分，在臺北市市○○道、延平北路口，經台北市警察局大同
    分局舉發「違反處罰條例之行為，拒絕停車接受稽查而逃逸
    」違規，並移送原處分機關，原處分機關即依道路交通管理
    處罰條例第60條第1項，裁處異議人即受處分人罰鍰新臺幣
    （下同）3,000元，並依同條例第63條第1項記違規點數1點
    ，罰鍰限於94年2月18日前繳納，並註明上開罰鍰逾期不繳
    納之處分。
二、異議人即受處分人異議意旨則以：異議人即受處分人於93年
    11月底收到2 張紅單，違規時間記載是93年的11月22日早上
    7 點51分。但因其正在服兵役，當日也沒有放假，車子也停
    在營區中，並沒有在紅單上所指的延平北路口違規，而紅單
    寄來時也沒有照片顯示異議人即受處分確有違規，而聲明異
    議云云。
三、按汽車駕駛人之行為有左列情形之一，當場不能或不宜攔截
    製單舉發者，得對汽車所有人逕行舉發處罰：（一）闖紅燈
    或平交道。（二）搶越行人穿越道。（三）違規停車而駕駛
    人不在場。（四）不服指揮稽查而逃逸，或聞消防車、救護
    車、警備車、工程救險車之警號不立即避讓。（五）違規停
    車或搶越行人穿越道，經各級學校交通服務隊現場導護人員
    簽證檢舉。（六）其他違規行為經以科學儀器取得證據資料
    者。前項逕行舉發，應記明車輛牌照號碼、車型等可資辨明
    之資料，查明汽車所有人姓名或名稱、住址後，製單舉發處
    罰之，道路交通管理處罰條例第7 條之2 第1 項、第2 項分
    別定有明文。逕行舉發違反道路交通管理事件，經汽車所有
    人依通知單之應到案日期前到案，並告知違規人姓名、身分
    證統一編號及住址者，處罰機關應即另行通知違規駕駛人到
    案依法處理；逾應到案日期，處罰機關應依同條例第85條第
    3 項規定處罰該汽車所有人，違反道路交通管理事件統一裁
    罰基準及處理細則第24條亦有明文；揆其立法本意，係在逕
    行舉發之情形，舉發機關並無將違規人攔下，以確認其身分
    ，而車輛所有人對於車輛應有管理之責，若所有人不通知處
    罰機關違規人為何人，處罰機關自無從知悉違規人為何，因
    而在汽車所有人並未告知違規人之情形，以汽車所有人為受
    處分人。
四、經查：異議人即受處分人所有車牌號碼P29-065 號重型機車
    於93年11月22日上午7 時51分，在臺北市市○○道、延平北
    路口，因行駛人行道為警攔停，然該機車駕駛人竟拒絕停車
    接受稽查而逃逸違規之事實，業據證人壯昌運即舉發本件違
    規之臺北市交通大隊大同分隊警員到庭結證明確，其證稱：
    當時係執行臺北市○○○路與市○○道勤務，車牌號碼
    P29-065 號重型機車是由市○○道由西往東行駛在人行道上
    ，當時其站在市○○道疏導西向東方向，所以有看清楚確實
    是行駛在人行道上，當時機車騎士是1 個女生，身材壯碩，
    從而其在告發單上面有註記「女」字，其發覺後即到車道中
    間去攔停，但該駕駛人就是不停，前車輪還壓到其左腳的腳
    指頭，壓到其腳之後，其就開始記該機車之車牌，在寫告發
    單之前，先把車號寫在手掌上面，馬上用無線電呼叫分隊用
    電腦查詢車牌、車款、車型、車號、顏色，是否與其剛才看
    到的相符，查詢結果是三葉黑色的沒錯，其確定沒有錯後，
    就馬上填寫告發單，時間也是經過確定才記載的，其目擊該
    機車駕駛人違規，到確認車號、車型、車牌、顏色沒有錯誤
    到開單差不多1 分鐘的時間。所以地址、出生年月日、身分
    證號碼之外的資料都是其馬上在現場填寫的，回來隊上後，
    還有用掌電再查詢確認車主的姓名、住址、到案處所。當時
    的天氣狀況、視線都很好。因為該機車駕駛人有壓到其的腳
    指頭，其在很近的距離就馬上看到車牌、車型、顏色，其看
    到的車號與其先把車號記載在手上是相符的並沒有錯誤，因
    為本件非常確定，其才告發的等語。亦即證人壯昌運明確證
    述其目睹異議人即受處分人所有車牌號碼P29-065 號重型機
    車行駛人行道後，拒絕停車接受稽查而逃逸之情形。而本件
    雖係逕行舉發，證人壯昌運亦有記明車輛牌照號碼、車型等
    可資辨明之資料，隨即查明電腦資料是否與目睹車輛情形相
    符，並查明汽車所有人姓名或名稱、住址後，始製單舉發，
    且說明其並無看錯或誤載之情形，其證述與經驗法則與論理
    法則並無違背，亦無瑕疵。且證人壯昌運與異議人即受處分
    人之間素不相識，毫無宿怨、仇隙。亦應無甘冒自身觸犯偽
    證罪之風險而設詞誣攀異議人即受處分人之理，故證人即警
    員壯昌運之證言，誠為平允可信。又按交通警員製單舉發違
    反道路交通管理處罰條例所列之違規事實，本質上為行政處
    分，係公務員基於職務上權力，依法就特定之具體事件所為
    具有公法上效果之單方行政行為，基於公務員為公法上行為
    具有公信力之原則，該行政處分當可被推定為真正，其據以
    依法處分之事實認定亦為真正無誤。從而，本件經查既無任
    何證據足資證明警員壯昌運有捏造事實違法取締之情事，則
    執勤警員本其維護交通秩序、安全職責所為之舉發，自堪推
    定為真實。則異議人即受處分人所有之車牌號碼P29-065 重
    型機車，違反處罰條例之行為，拒絕停車接受稽查而逃逸之
    事實，其違規自已明確。又本件違規人雖非異議人即受處分
    人，異議人即受處分人係該機車之所有人，然其始終未告知
    違規人之姓名、身分證統一編號及住址，使處罰機關得以另
    行通知違規駕駛人到案依法處理，揆諸前開說明，仍應處罰
    該機車之所有人。原處分機關依法裁量，核無違誤。本件異
    議為無理由，應予駁回。
據上論斷，應依道路交通案件處理辦法第19條，裁定如主文。
中　　華　　民　　國　　94　　年　　5 　　月　　31　　日
                  交通法庭  法　官      張宏節
上列正本與原本無異。
如不服本裁定應於送達後5日內向本院提出抗告狀。
                            書記官      鄧順生
中　　華　　民　　國　　94　　年　　5 　　月　　31　　日
